臺灣桃園地方法院交通事件裁定　　　　100年度交聲字第567號
原處分機關　交通部公路總局新竹區監理所桃園監理站
異　議　人
即受處分人　蕭鳳翔
上列異議人即受處分人因違反道路交通管理處罰條例案件，對於
原處分機關於民國100 年7 月1 日以桃監裁字第裁52-DB0000000
號違反道路交通管理事件裁決書所為之處分，聲明異議，本院裁
定如下：
    主  文
異議駁回。
    理  由
一、原處分意旨略以：本件異議人即受處分人蕭鳳翔（下稱異議
    人）於民國100 年5 月5 日晚間11時許，駕駛車牌號碼9032
    -RH 號自用一般小客車，行經桃園縣龜山鄉○○路、西舊路
    接華亞三路之路口「闖紅燈（振興路左轉）」，經桃園縣政
    府警察局龜山分局員警查獲並填掣桃警局交字第DB0000000
    號舉發違反道路交通管理事件通知單，業經交通部公路總局
    新竹區監理所桃園監理站（下稱原處分機關）查明無訛，並
    於100 年7 月1 日為桃監裁字第裁52-DB0000000 號 違反道
    路交通管理事件裁決書，依道路交通管理處罰條例第53條第
    1 項及第63條第1 項第3 款之規定，罰鍰新臺幣（下同）
    2,700 元，記違規點數3 點等語。
二、異議意旨略以：伊駕駛車牌號碼9032-RH 號自用一般小客車
    沿桃園縣龜山鄉○○路往華亞科學園區方向行駛，行駛至桃
    園縣龜山鄉○○路與華亞三路（應為西舊路，西舊路與華亞
    三路相連，係同一條直行道路，以下異議人及證人所稱之華
    亞三路路口，均係指西舊路路口）的三叉口處，因遇上紅燈
    即停車等候，伊係當時路口的第一輛車，故無法看到車子正
    上方之紅燈號誌，之後伊看到前方華亞三路之路口號誌燈轉
    成綠燈，才從振興路往華亞三路行駛，伊並無闖紅燈等情，
    爰此聲明異議，請求撤銷原處分云云。
三、按汽車行駛至交岔路口，其行進、轉彎應遵守燈光號誌；又
    汽車駕駛人，行經有燈光號誌管制之交岔路口闖紅燈者，處
    新臺幣1,800 元以上5,400 元以下之罰鍰；另汽車駕駛人有
    道路交通管理處罰條例第53條之情形者，除依原條款處罰鍰
    外，並記違規點數3 點。道路交通安全規則第102 條第1 項
    第1 款、道路交通管理處罰條例第53條第1 項、第63條第1
    項第3 款分別定有明文。
四、經查：
  (一)證人即舉發之員警莊哲綸於本院調查時證稱：當時伊駕駛警
    車沿桃園縣龜山鄉○○○路往振興路方向行駛，伊行駛至華
    亞三路口時，先停等紅燈，當華亞三路口之號誌燈轉為綠燈
    ，伊就右轉往振興路方向行駛，此時異議人駕駛之車牌號碼
    9032-RH 號自用一般小客車由振興路左轉入華亞三路，但當
    時振興路行向之號誌燈為紅燈，異議人係闖越紅燈左轉，該
    路口為四叉路口，各有各的行向，若華亞三路口之行向為綠
    燈，振興路口之號誌燈即是紅燈，異議人如要左轉入華亞三
    路，駕駛車輛之人要看的是前方即振興路上的號誌燈指示，
    至於華亞三路上的紅綠燈係給在機車待轉區停等紅燈的機車
    駕駛人看的，開車的人並非看左側即華亞三路口的紅綠燈，
    現場紅綠燈標示的很清楚，不會有誤認的情況等語明確（見
    本院卷第28頁背面），參以證人莊哲綸繪製之現場行向圖及
    該地區地圖（見本院卷第31頁、第34頁），異議人係駕駛車
    牌號碼9032-RH 號自用一般小客車，沿桃園縣龜山鄉○○路
    由西南往東北方向行駛，行駛至振興路與西舊路（後接華亞
    三路）路口處時，前方振興路方向之號誌燈為紅燈，異議人
    即闖越紅燈左轉入桃園縣龜山鄉○○路沿華亞三路行駛，核
    與本院於100 年8 月10日當庭勘驗證人莊哲綸提供之行車紀
    錄器錄影光碟，當時桃園縣龜山鄉○○路口行向之號誌為紅
    燈，西舊路（後接華亞三路）路口行向之號誌燈為綠燈等情
    相符，是異議人駕駛車牌號碼9032-RH 號自用一般小客車，
    行經桃園縣龜山鄉○○路、西舊路路口「闖紅燈（振興路左
    轉）」之事實，堪予認定。
  (二)至異議人辯稱：振興路口並非筆直之路口，一般用路人反會
    認為振興路與華亞三路才是同一條路，且伊當時係路口的第
    一臺停等車輛，無法看見車子正上方之號誌燈，而振興路前
    方之紅綠燈係在伊右側，需右轉才可看見，伊僅看見華亞三
    路之紅綠燈，故依該路口的綠燈指示前進，伊對該路段不熟
    悉，不知要看右方即振興路的號誌燈云云。惟查：
  1.證人莊哲綸於本院調查時證稱：該路口處有6 個紅綠燈，異
    議人應該看的就是振興路上的紅綠燈，至於華亞三路的紅綠
    燈係給機車待轉區看的等語（見本院卷第29頁），且依證人
    莊哲綸於異議人停等紅燈之路口處拍攝之現場照片、該地區
    之現場地圖、異議人提出之該地區空照圖觀之（見本院卷第
    33頁、第34頁、第37頁），桃園縣龜山鄉○○路係一由西南
    往東北之道路，大致上呈直行方向，路名均係振興路，而異
    議人停等紅燈處前方即有振興路行向之紅綠燈號誌，而西舊
    路（後接華亞三路）路口之號誌燈係在異議人之左斜前方，
    應不致造成「振興路與西舊路係同一條路」之誤認，則異議
    人行至振興路及西舊路交叉口處時，應注意前方即振興路方
    向之號誌燈，而非左方之西舊路路口號誌燈，即屬無疑，是
    異議人辯稱：依一般用路人之觀點，振興路往華亞三路方向
    之道路，方係直行道路云云，尚難採信。至異議人提出其在
    桃園縣龜山鄉○○路與西舊路路口處，由西舊路路口停等紅
    燈處及馬路中心拍攝之照片（見本院卷第38頁），與異議人
    當日停等紅燈之位置不同，自不得以其他角度拍攝之照片，
    逕以推論「振興路與西舊路係同一條路」，併此敘明。
  2.就異議人稱其需右轉方可振興路前方之號誌燈云云，證人莊
    哲綸於本院調查時證稱：停在振興路路口處，即可看得清楚
    振興路口之紅綠燈，且該路口很空曠，沒有遮蔽物，不可能
    看不到振興路上的紅綠燈等語綦詳（見本院卷第29頁至第29
    頁背面），參以證人莊哲綸於異議人停等紅燈之路口處拍攝
    之現場照片可知（見本院卷第33頁），在異議人停等紅燈之
    振興路往西舊路口處，可明確看見前方之振興路行向號誌，
    則駕駛車輛之人應注意前方之號誌燈指示為通行，且當場之
    視線明確並無遮蔽物，如異議人注意車前狀況及路口之號誌
    ，應可判段其應依振興路口之號誌燈指示而通行，是異議人
    辯稱其無法看見振興路口之前方號誌燈，方認應依西舊路（
    後接華亞三路）路口之號誌燈指示通行云云，自屬無據。
  3.按違反行政法上義務之行為，非出於故意或過失者，不予處
    罰，行政罰法第7 條第1 項定有明文。又交通裁決機關依道
    路交通管理處罰條例所為之罰鍰、記點之裁定，具有行政罰
    之性質，自有上開規定之適用。是以，對於性質屬於行政罰
    之交通違規事件，即以行為人有故意或過失為得依法處罰之
    要件，縱認行為人並非故意違反道路交通管理處罰條例之規
    定，然若行為人係出於過失者，仍得加以處罰。又按駕駛人
    駕駛汽車，應遵守道路交通標誌、標線、號誌之指示，並服
    從交通指揮人員之指揮，此乃道路交通安全規則第90條所明
    定，是駕駛人有遵守道路交通號誌指示之義務。異議人為持
    有合格駕駛執照之駕駛人對前開義務自為知悉，縱使系爭路
    段為叉路口，行向交通號誌亦相較複雜，然該路口之號誌明
    確清晰，並無異常狀態，略為注意觀察，亦能輕易知悉該路
    口行向交通號誌之規則，況以本件發生時間為晚間11時許，
    往來車輛稀疏，異議人當無立即逕為行駛之迫切性，自不能
    以不諳路段況狀為由作為推諉卸責之詞，是以，異議人縱確
    實不常行駛該路段，且不熟悉該路口行向交通號誌，而誤看
    行向交通號誌，過失闖越紅燈左轉入西舊路，揆之前揭說明
    ，仍應予以裁罰。
五、綜上所述，異議人確有前揭時、地，駕車行經有燈光號誌管
    制之交叉路口闖紅燈之違規事項甚明，原處分機關依道路交
    通管理處罰條例第53條第1 項、第63條第1 項第3 款規定，
    裁處異議人2,700 元罰鍰，記違規點數3 點之處分，核無違
    誤。本件異議人之異議無理由，應予駁回。
據上論斷，應依道路交通事件處理辦法第18條，裁定如主文。
中    華    民    國   100    年    8     月    23    日
                  交通法庭    法  官  廣于霙
以上正本證明與原本無異。
如不服本裁定，應於裁定送達後5 日內向本院提出抗告狀。
                              書記官  劉寶霞
中    華    民    國   100    年    8     月    29    日